【裁判字號】    89,訴,2973
【裁判日期】    900314
【裁判案由】    搶奪等
【裁判全文】
臺灣高雄地方法院刑事判決                        八十九年度訴字第二九七三號
    公  訴  人  臺灣高雄地方法院檢察署檢察官
    被      告  己○○
    選任辯護人  申憲章
    被      告  丁○○
右列被告等因搶奪等案件，經檢察官提起公訴（八十九年度偵字第二四○三一號），
本院判決如左：
    主  文
己○○意圖為自己不法之所有，而搶奪他人之動產，累犯，處有期徒刑壹年。
丁○○無罪。
    事  實
一、己○○曾於民國八十六年間因強盜案件，經本院判處有期徒刑一年八月確定，並
    於八十八年七月八日假釋期滿執行完畢；詎仍不知悔改，竟意圖為自己不法之所
    有，於八十九年十月十六日晚上十時三十分許，騎乘其女友甲○○所有之車牌號
    碼ＺＪＸ─一七○號輕型機車，行經高雄市○○區○○街與永吉街口，乘丙○○
    不備之際，由背後搶奪丙○○之皮包一只（內有易利信牌Ｔ十型行動電話一具及
    現金新台幣一千元），得手後旋即逃逸，其後並將所搶得之行動電話以新台幣（
    下同）二千元之價格賣予丁○○，將所得之價款及搶得之現金花用殆盡，皮包則
    任意丟棄。嗣於八十八年十月二十五日上午十時許，為警依己○○從上開行動電
    話撥出之電話號碼，循線在高雄市○○街一五三巷七號住處內查獲。
二、案經高雄市政府警察局三民第一分局移送臺灣高雄地方法院檢察署檢察官偵查起
    訴。
    理  由
壹、有罪部分：
  一、右揭事實，迭據被告己○○於警訊、偵查中及本院審理時坦承不諱，核與被害
      人丙○○於警訊、偵查中及本院調查時指訴之情節相符，並據證人甲○○、楊
      銘男於警訊時證述屬實，復有贓物認領保管收據一紙、台灣大哥大股份有限公
      司通聯紀錄一份附卷可稽，被告自白核與事實相符，本件事證明確，被告犯行
      洵堪認定。
  二、核被告己○○所為，係犯刑法第三百二十五條第一項之搶奪罪。被告曾於八十
      六年間因強盜案件，經本院判處有期徒刑一年八月確定，並於八十八年七月八
    日假釋期滿執行完畢，有臺灣高雄地方法院檢察署刑案資料查註紀錄表及臺灣
      高等法院被告全國前案紀錄表各一份在卷可參，其受有期徒刑執行完畢，於五
      年以內再犯有期徒刑以上刑之本罪，為累犯，應依刑法第四十七條之規定，加
      重其刑。爰審酌被告素行不良，好逸惡勞，不謀正途以賺取所用，竟以飛車行
      搶之方式，搶奪他人財物，危害社會治安甚鉅，惡性非輕，並斟酌犯罪之動機
      、目的、所得之利益、被害人之損害暨犯罪後坦承犯行，態度良好等一切情狀
      ，量處如主文所示之刑，以資懲儆。
  三、至公訴意旨另以：被告己○○意圖為自己不法之所有，於附表編號一至三所示
      之時、地，乘被害人辛○○、戊○○、庚○○不備之際，出手搶奪被害人辛○○、戊○○、庚○○所有如附表所示之物品，得手後騎乘機車逃逸，因認被告
      尚涉該部分之搶奪罪嫌云云。訊據被告己○○對於附表編號一至三之犯行均堅
      決否認，辯稱：伊只有搶丙○○那一次，其餘均未行搶等語。而本件公訴人認
      被告涉犯上開搶奪罪嫌，無非係以被告於警訊中之自白，及被害人辛○○、戊○○、庚○○等人於警訊中之指認為其論罪依據。然查，被告於偵查中及本院
      調查、審理時就該部分之事實，已堅決否認，故被告之陳述前後不一，其前於
      警訊中所為之供述是否屬實，即有疑義，況查於本院審理時被害人辛○○到庭
      證稱：當時行搶有戴安全帽，從後面搶走伊的東西，所以只看到背影，當時看
      不清楚是否為被告行搶等語（見本院九十年二月二十七日審判筆錄）；而被害
      人戊○○於警訊時陳稱：「因當時夜色天暗，沒有看清搶嫌容貌，故無法確定
      是己○○本人搶奪我財物。」等語（見八十九年十一月六日警訊筆錄）；被害
      人庚○○則於警訊中指稱：「我是從己○○坐在其大哥楊銘男重機車ＸＱＷ─
      一四六號車上，我由後方看其背影就是搶我手提袋之人。」等語（見八十九年
      十月二十五日警訊筆錄）。參諸前揭三位被害人所述，均無一人能確切指認行
      搶之人即為被告己○○，且被害人庚○○於警訊中之指認亦僅憑行搶人之背影
      ，其指認即非無疑，於審理中經多次傳喚又未到庭確切指認。是自難於無其他
      贓証物之佐證情形下，憑被害人等不確定之指訴，即令被告擔負搶奪之罪責。
      被告此部分之罪，應屬不能證明；此外，復查無其他積極證據足資認定被告確
      有上開搶奪之犯行，揆諸刑事訴訟法第一百五十六條第二項：「被告之自白，
      不得作為有罪判決之唯一依據，仍應調查其他必要之證據，以察其是否與事實
      相符」，及第一百五十四條：「犯罪事實應依證據認定之，無證據不得推定其
      犯罪事實」之規定，本應就被告所涉之此部分事實為無罪之諭知，惟公訴人認
      此部分與前揭有罪部分有連續犯之裁判上一罪關係，爰不另為無罪之諭知，併
      此敘明。
貳、無罪部分：
  一、公訴意旨略以：被告丁○○於八十九年十月十七日二十三時許，在高雄市○○
      路二八九之一號前，明知己○○出售之上開行動電話，係搶奪得來之贓物，竟
      以一千元之價格，予以買受，被告丁○○並再將上開行動電話出賣予不知情之
      乙○○（另案經檢察官為不起訴處分），嗣於八十九年十月二十五日上午十時
      許，為警在高雄市○○街一五三巷七號查獲己○○，並循線查獲被告丁○○，
      因認被告涉犯刑法第三百四十九條第二項之故買贓物罪嫌。
  二、按犯罪事實應依證據認定之，無證據不得推定其犯罪事實，刑事訴訟法第一百
      五十四條定有明文，而事實之認定，應憑證據，如未能發現相當證據，或證據
      不足以證明，自不能以推測或擬制之方法，以為裁判基礎，又被害人之陳述如
      無瑕疵，且就其他方面調查又與事實相符，固足採為科刑之基礎，倘其陳述尚
      有瑕疵，而在未究明前，遽採為論罪科刑之根據，即難認為適法（最高法院四
      十年台上字第八六號及六十一年台上字第三○九九號判例參照）；又按刑法第
      三百四十九條第二項故買贓物罪之成立，必須犯罪客體為贓物，且有明知而故
      買之行為，始克成立。
  三、本件公訴人認被告丁○○涉犯故買贓物之犯行，無非係以被告丁○○供稱係以
      一千元價格向被告己○○購買上開行動電話，惟被告己○○供稱係以二千元價
      格出售，渠等供述不一，又被告丁○○供稱購買行動電話自行使用，惟其於八
      十九年十月十八日下午三時許，即主動將該行動電話出售予乙○○，自與常情
      有違，被告丁○○對該行動電話有贓物之認識等情為其論罪之主要依據；然訊
      據被告丁○○固坦承有於上開時、地向被告己○○購買上開行動電話，並轉售
      予乙○○之事實，惟堅決否認有何故買贓物之犯行，辯稱：伊不知道己○○出
      售之行動電話係贓物，以二千元向己○○購買，只先給一千元等語。經查：(一)
      被告丁○○向同案被告己○○購買上開行動電話時，同案被告己○○並未向其
      告知上開行動電話係搶奪而來之盜贓物等情，業據同案被告己○○於警訊時供
      稱：「我不知道得手後多久轉售他人，僅知我轉售給綽號『明華』真實姓名不
      詳，我沒有告知手機來路，價格是『明華』自己開價新臺幣貳仟元向我買得。
      」等語（見八十九年十月二十五日警訊筆錄），於本院審理時供述：搶來後二
      、三天，在住處被告丁○○見其使用上開行動電話，因伊有多出一支行動電話
      ，被告丁○○便說要向其購買這一支，伊沒有跟被告丁○○說上開行動電話是
      搶來的，以二千元價格賣空機，沒有連號碼一起賣給被告丁○○等語屬實（見
      本院八十九年十二月二十二日訊問筆錄），則同案被告己○○於出售上開行動
      電話時，既未告知被告丁○○上開行動電話係其搶奪而來之盜贓物，故被告丁○○並不知該行動電話係贓物乙節，容非無據；是尚難僅憑被告丁○○向同案
      被告己○○購買之行動電話，係同案被告己○○搶奪而來之物即認其對於該行
      動電話有知贓故買之故意。(二)又上開行動電話係被告丁○○以二千元之價格向
      同案被告己○○所購得，業據同案被告己○○供稱明確，又其於八十九年十月
      十八日下午三時許，在高雄市三民區○○○路三四六巷五號附近，再以二千元
      之價格，賣予李建良等情，亦據證人李建良於警訊、偵查中及本院審理時證稱
      屬實，是被告丁○○以二千元之價格購買上開行動電話，再以同樣之價格出售
      予李建良，顯見其以二千元之價格購買上開行動電話，尚非係屬偏低之價格，
      且並未特別偏離一般交易行情，自難據此臆測其於購買之初即有贓物之認識。
      (三)綜上所述，被告丁○○前開所辯，尚非虛妄，應堪採信；此外，復查無其他
      積極證據足資審認被告丁○○確有公訴人所指故買贓物之犯行，既不能證明被
      告丁○○犯罪，揆諸首揭說明，依法應為無罪判決之諭知。
據上論斷，應依刑事訴訟法第二百九十九條第一項前段、第三百零一條第一項，刑法
第三百二十五條第一項、第四十七條，判決如主文。
中      華      民      國    九十      年      三      月     十四     日
                                    臺灣高雄地方法院刑事第一庭
                                        法  官   陳玉聰
右正本證明與原本無異。
如不服本判決，應於判決送達後十日內，向本院提出上訴狀。
                                        書記官   鄭淑臻
中    華    民    國      九十    年      三      月        十四        日
 附表：
┌─┬───┬─────┬──────┬────┬───────┬───┐
│編│行為人│時      間│地        點│方    式│所  得  財  物│被害人│
│號│      │          │            │        │（新 台 幣）  │      │
├─┼───┼─────┼──────┼────┼───────┼───┤
│一│己○○│八十九年六│高雄市三民區│機車搶奪│皮包一只、身分│辛○○│
│  │      │月二十二日│熱河街與龍江│        │證、信用卡、藍│      │
│  │      │上午八時五│街口        │        │寶石戒指、翡翠│      │
│  │      │分許      │            │        │戒指、行動電話│      │
│  │      │          │            │        │、三千元。    │      │
├─┼───┼─────┼──────┼────┼───────┼───┤
│二│己○○│八十九年十│高雄市○○街│機車搶奪│金融卡、身分證│戊○○│
│  │      │月三日下午│與大連街三四│        │、信用卡、存摺│      │
│  │      │六時許 │五巷口      │        │、印章、駕照、│      │
│  │      │          │            │        │行照、行動電話│      │
│  │      │          │            │        │、一萬元      │      │
├─┼───┼─────┼──────┼────┼───────┼───┤
│三│己○○│八十九年十│高雄市三民區│機車搶奪│手提袋、行動電│庚○○│
│  │      │月十七日晚│十全一路四五│        │話、身分證、提│      │
│  │      │上十時許  │五號        │        │款卡、二百元。│      │
└─┴───┴─────┴──────┴────┴───────┴───┘
附錄本案論罪科刑法條全文：
刑法第三百二十五條第一項
意圖為自己或第三人不法之所有，而搶奪他人之動產者，處六月以上五年以下有期徒
刑。


司法院資訊處製作；財團法人民間司法改革基金會備份。
